臺灣臺南地方法院新市簡易庭民事簡易判決
110年度新簡字第311號
原      告  王文龍  
被      告  張明煌  


            張明輝  


上列當事人間請求分割共有物事件，經本院於民國111年3月11日
言詞辯論終結，判決如下：
    主      文
兩造共有坐落臺南市○○區○○段000地號土地，面積33.6平方公尺
，分割如附圖即臺南市新化地政事務所民國111年1月20日土地複
丈成果圖所示：編號甲部分，面積22.4平方公尺，分歸原告取得
；編號乙部分，面積11.2平方公尺，分歸被告取得，並按應有部
分比例各2分之1保持共有。
兩造共有坐落臺南市○○區○○段000地號土地，面積29.98平方公尺
，分割如附圖即臺南市新化地政事務所民國111年1月20日土地複
丈成果圖所示：編號丙部分，面積19.98平方公尺，分歸原告取
得；編號丁部分，面積10平方公尺，分歸被告取得，並按應有部
分比例各2分之1保持共有。
訴訟費用由被告各負擔6分之1，餘由原告負擔。
    事實及理由
一、被告等經合法通知，無正當理由，均未於言詞辯論期日到場
    ，核無民事訴訟法第386條各款所列情形，爰依原告之聲請
    ，由其一造辯論而為判決。
二、原告起訴主張：
  ㈠坐落臺南市○○區○○段000○000地號土地（下稱系爭411、412地
    號土地）為兩造所共有，應有部分如附表所示。而兩造間就
    系爭411、412地號土地並未訂有不分割期限之特約，亦無依
    其使用目的及法令規定不能分割之情形，又被告張明煌、張
    明輝之應有部分雖分別經查封登記及假扣押登記在案，惟參
    諸最高法院72年台上字第2642號判例意旨、最高法院69年度
    第14次民事庭會議決議，系爭411、412地號土地仍得為分割
    而不受影響，而兩造間無法以協議決定分割方法，故原告依
    民法第823條第1項規定訴請分割系爭411、412地號土地。系
    爭411、412地號土地目前均為空地，南側面臨臺南市安定區
    港尾里無名道路，系爭412地號土地南側少部分土地為上開
    道路之一部分，系爭411、412地號土地北側相鄰之同段410
    地號土地為原告單獨所有，而被告等之應有部分僅各6分之1
    ，且無其他相鄰之土地，故原告主張依臺南市新化地政事務
    所民國111年1月20日土地複丈成果圖（下稱附圖）所示之分
    割方法，將系爭411地號土地如附圖所示編號甲部分、面積2
    2.4平方公尺，分歸原告取得，編號乙部分、面積11.2平方
    公尺，分歸被告等保持共有；系爭412地號土地如附圖所示
    編號丙部分、面積19.98平方公尺，分歸原告取得，編號丁
    部分、面積10平方公尺，分歸被告等保持共有，爰依民法第
    823條第1項、第824條規定提起本件訴訟。
  ㈡並聲明：如主文第1、2項所示。
三、被告等經合法通知，均未於言詞辯論期日到庭，亦未提出書
    狀為任何陳述或答辯。
四、本院得心證之理由:
  ㈠按各共有人，除法令另有規定外，得隨時請求分割共有物。
    但因物之使用目的不能分割或契約訂有不分割之期限者，不
    在此限，民法第823條第1項定有明文。本件原告主張兩造共
    有系爭411、412地號土地，並無不能分割之情形，且共有人
    又無不分割之特約等情，業據其提出土地登記謄本、地籍圖
    謄本等資料為證（新司簡調卷第27-39頁），而被告等經合
    法通知，未到庭爭執，亦未提出書狀作何聲明及陳述，依民
    事訴訟法第436條第2項、第280條第3項準用第1項之規定，
    視同自認原告主張之事實，揆諸前揭規定，原告請求分割系
    爭土地，於法自屬有據。
  ㈡又共有物之分割，依共有人協議之方法行之；分割之方法不
    能協議決定，或於協議決定後因消滅時效完成經共有人拒絕
    履行者，法院得因任何共有人之請求，命為下列之分配：一
    、以原物分配於各共有人。以原物為分配時，因共有人之利
    益或其他必要情形，得就共有物之一部分仍維持共有，民法
    第824條第1項、第2項第1款前段、第4項並有明文。而法院
    定共有物分割之方法，固可由法院自由裁量，惟應斟酌各共
    有人之意願、利害關係、共有物之性質、分割後之經濟效用
    及公共利益等為公平決定（最高法院81年度台上字第16號、
    89年度台上字第724號判決要旨參照）。經查：系爭411、41
    2地號土地為兩造分別共有，2筆土地相鄰，為東西走向狹長
    形狀，系爭411地號土地面積為33.6平方公尺，系爭412地號
    土地面積為29.98平方公尺，使用分區均為鄉村區，使用地
    類別均為交通用地，系爭411地號土地目前為鋪設水泥及水
    溝蓋之空地，系爭412地號土地目前則為道路等情，業經本
    院會同臺南市新化地政事務所測量人員到場履勘，製有勘驗
    筆錄、現場照片及附圖在卷可參（本院卷第45-47、119頁）
    。本院審酌系爭411、412地號土地之地理位置、使用狀況及
    兩造所取得之土地均得以通行對外道路，且原告取得之部分
    可與其所有相鄰同段410地號土地併同使用，以提高未來整
    體土地經濟效益之考量下，堪認原告所提如附圖所示之分割
    方案應能兼顧全體共有人間之公平性，且合理可行。
  ㈢再按應有部分有抵押權或質權者，其權利不因共有物之分割
    而受影響。但權利人經共有人告知訴訟而未參加者，其權利
    移存於抵押人或出質人所分得之部分，民法第824條之1第2
    項第3款定有明文。查被告等以其等就系爭411、412地號土
    地之應有部分設定抵押權予訴外人葉郭瓊霞；原告以其就系
    爭411、412地號土地之應有部分設定最高限額抵押權予訴外
    人臺南市安定區農會（下稱安定農會），復經本院告知抵押
    權人葉郭瓊霞、最高限額抵押權人安定農會本件訴訟後，受
    訴訟告知人，均未參加訴訟，揆諸前揭規定，受訴訟告知人
    葉郭瓊霞之抵押權自應僅轉載於被告等分得之部分，受訴訟
    告知人安定農會之最高限額抵押權應僅轉載於原告分得之部
    分，併此敘明。
  ㈣末按債務人就查封物所為移轉，設定負擔或其他有礙執行效
    果之行為，依強制執行法第51條第2項規定，僅對於債權人
    不生效力而已，並非絕對無效；裁判分割，既係法院基於公
    平原則，決定適當之方法分割共有物，自不發生有礙執行效
    果之問題，債權人即不得對之主張不生效力；且債務人之應
    有部分，經實施查封以後，因裁判分割，其權利即集中於分
    割後之特定物，此為債務人原有權利在型態上之變更，當為
    查封效力之所及（最高法院69年度第14次民事庭會議決議、
    72年台上字第2642號裁判要旨參照）。查被告張明煌就系爭
    411、412地號土地之應有部分6分之1，經訴外人林煜傑向本
    院聲請強制執行，並經本院以105年8月12日南院崑105司執
    良字第78597號函囑託辦理查封登記，被告張明輝就系爭411
    、412地號土地之應有部分6分之1，經訴外人台灣省合作金
    庫（現為合作金庫銀行）向本院聲請強制執行，並經本院以
    89年8月8日89年南院鵬執全新字第2210號函囑託辦理假扣押
    登記在案等情，有土地登記謄本可參。是依上開規定，上開
    查封登記、假扣押登記於本件分割共有物判決確定時，分別
    轉載至債務人即被告張明煌、張明輝所分得之部分，併此敘
    明。
五、綜上，本院審酌系爭411、412地號土地現況、共有人就分割
    方案之意見及全體共有人之最大利益等一切情形，認原告主
    張之分割方案符合系爭土地之整體經濟效能，對於兩造亦無
    何不利，爰判決系爭411、412地號土地各分割如主文第1項
    、第2項所示。
六、按因共有物分割、經界或其他性質上類似之事件涉訟，由敗
    訴當事人負擔訴訟費用顯失公平者，法院得酌量情形，命勝
    訴之當事人負擔其一部，民事訴訟法第80條之1定有明文。
    系爭411、412地號土地因兩造無法自行協議分割，依前開說
    明，本院認本件訴訟費用，應由兩造依分割前應有部分比例
    負擔為適當，爰判決如主文第3項所示。
七、結論：本件原告之訴為有理由。爰依民事訴訟法第436條第2
    項、第385條第1項前段、第80條之1，判決如主文。
中　　華　　民　　國　　111 　年　　3 　　月　　31　　日
                    新市簡易庭  法  官  曾仁勇
附表：
土地坐落：臺南市○○區○○段000○000地號    編號 共有人 411地號應有部分 412地號應有部分 1 王文龍(原告) 3分之2 3分之2 2 張明煌 6分之1 6分之1 3 張明輝 6分之1 6分之1 
以上正本係照原本作成。
如不服本判決，應於判決送達後20日內，向本院提出上訴狀並表
明上訴理由，如於本判決宣示後送達前提起上訴者，應於判決送
達後20日內補提上訴理由書（須附繕本）。
如委任律師提起上訴者，應一併繳納上訴審裁判費。
中　　華　　民　　國　　111 　年　　3 　　月　　31　　日
                                書記官  吳佩芬